臺灣嘉義地方法院民事裁定
110年度聲更一字第1號 
聲  請  人  王元富  
            張宗發  


相  對  人  江武蜂  
上列當事人間因請求遷讓房屋等事件，聲請人聲請確定訴訟費用
額，經本院前以109年度聲字第151號裁定駁回聲請，聲請人提起
抗告，經臺灣高等法院臺南分院以109年度抗字第175號將原裁定
廢棄後發回本院，本院更為裁定如下：
    主  文
相對人應給付聲請人之訴訟費用額，確定為新台幣捌拾萬陸仟肆
佰貳拾捌元；及自本裁定送達翌日起，至清償日止，按週年利率
百分之五計算之利息。
    理  由
一、按法院未於訴訟費用之裁判確定其費用額者，第一審受訴法
    院於該裁判有執行力後，應依聲請以裁定確定之；又該確定
    之訴訟費用額，應於裁定送達之翌日起，加給按法定利率計
    算之利息。民事訴訟法第91條第1項及第3項分別定有明文。
二、經查，本件聲請人與相對人間請求遷讓房屋等事件，經本院
    於民國106年11月30日以106年度重訴字第72號判決：「被告
    二人（即聲請人王元富、張宗發，下同）應將門牌號碼嘉義
    市○○路○○○號房屋及其坐落之土地全部遷讓，返還原告
　　（即相對人江武蜂，下同）及其他共有人。被告二人應自民
    國一Ｏ四年七月四日起至遷讓上開房地之日止，於每月四日
    共同給付原告新臺幣（下同）貳萬叁仟元。訴訟費用由被告
    共同負擔。」而判決聲請人敗訴。嗣後經聲請人上訴於臺灣
    高等法院臺南分院，並繳納第二審之裁判費836,400元後，
    相對人在第二審準備程序中，於108年7月29日具狀撤回請求
    遷讓房地之起訴部分。至相對人另請求聲請人二人應自104
    年7月4日起，至遷讓上開房地之日止，於每月4日共同給付
    相對人23,000元之不當得利的部分，相對人在第二審於108
    年7月29日具狀撤回其一部起訴時，同時減縮請求，僅計算
    至108年7月16日止，共計48個月，合計金額1,104,000元。
    嗣後，經臺灣高等法院臺南分院於108年10月18日以107年度
    重上字第6號判決：「上訴駁回。第二審訴訟費用由上訴人
    負擔。」而其中所指之「第二審訴訟費用」，應是指未撤回
    部分之訴訟費用而言。亦即，上述判決所謂「訴訟費用」，
    是指相對人撤回起訴部分以外之仍然尚繫屬部分之訴訟費用
    而言；至於已經撤回的部分，既然未經法院判決，則法院依
    職權所為訴訟費用之裁判，當然不會及於已經撤回的部分。
    就已經撤回的部分，依民事訴訟法第83條第1項前段規定，
    訴訟費用應該由原告負擔。
三、次按，民事訴訟法第93條：「當事人分擔訴訟費用者，法院
    為確定費用額之裁判時，除前條第2項情形外，應視為各當
    事人應負擔之費用，已就相等之額抵銷，而確定其一造應賠
    償他造之差額」。又原告撤回其訴者，訴訟費用由原告負擔
    ，同法第83條第1項定有明文。訴訟費用由敗訴之當事人負
    擔，係以法院為終局判決時之當事人敗訴事實為依據，是原
    告起訴後撤回其訴之一部，或減縮訴之聲明，視為撤回其訴
    之一部，該部分之訴訟繫屬消滅，與未起訴同，法院僅須就
    未撤回部分於終局判決時依職權為訴訟費用之裁判；至於撤
    回部分之訴訟費用，當然由原告負擔。再查：
(一)兩造間之本案訴訟之訴訟標的價額，就請求遷讓房地部分，
    經核定為6,200萬元，第一審裁判費為557,600 元；第二審
    裁判費為836,400元。另外，關於不當得利的部分，相對人
    係以一訴附帶請求相當於租金之損害賠償，依照民事訴訟法
    第77條之2第2項規定，原本不併算其價額。惟於原告即本件
    相對人將請求遷讓房地的部分撤回後，因「附帶請求」轉變
    成為「獨立的請求」，已經無併算其價額的問題存在。故於
    此際，就原告即本件相對人請求不當得利部分，則應該核定
    其訴訟標的價額，並據以計算裁判費的數額。
(二)相對人於第二審撤回請求遷讓房地部分之起訴；並另就不當
    得利的部分，為訴之減縮為請求聲請人給付1,104,000元。
    則相對人撤回起訴及訴之減縮部分的訴訟費用，依前述說明
    ，應由相對人負擔。因此，聲請人僅須就相對人未撤回之請
    求不當得利的部分，就其敗訴之結果，負擔第一、二審的訴
    訟費用即可。又查，相對人請求不當得利部分，訴訟標的金
    額為1,104,000元，因此，聲請人僅應該負擔相對人請求不
    當得利1,104,000元部分之第一、二審之訴訟費用，合計金
    額為29,972元【計算式：第一審裁判費11,989元＋第二審裁
    判費17,983 元＝29,972元】。
四、復查，聲請人支出訴訟費用總共836,400元。經扣除聲請人
    應負擔相對人請求不當得利1,104,000元部分之第一、二審
    之訴訟費用合計29,972元部分以後，其餘支出的訴訟費用為
    806,428元【計算式：836,400元－29,972元＝806,428元】。
    而此806,428元的數額部分，聲請人是因相對人起訴請求遷
    讓房地而支出，嗣後，相對人撤回其請求遷讓房地之起訴部
    分，則依第83條第1項前段規定，此部分訴訟費用，應該要
    由相對人負擔。因此，聲請人可以向相對人請求償還已經支
    出之訴訟費用806,428元。爰確定為如主文所示，並應依上
    揭規定，另加給自裁定送達之翌日起，至清償日止，按法定
    利率計算之利息。
五、依民事訴訟法第91條，裁定如主文。
中　　華　　民　　國　　110 　年　　2 　　月　　19　　日
                  民事第二庭法　官　呂仲玉
以上正本係照原本作成。
如對本裁定抗告，須於裁定送達後於10日內向本院提出抗告狀，
並應繳納抗告費新臺幣1,000元。
中　　華　　民　　國　　110 　年　　2 　　月　　19　　日
                            書記官　朱鴻明